【裁判字號】    98,台上,7418
【裁判日期】    981210
【裁判案由】    偽造貨幣等罪
【裁判全文】
最高法院刑事判決            九十八年度台上字第七四一八號
上  訴  人  甲○○
上列上訴人因偽造貨幣等罪案件，不服台灣高等法院中華民國九
十八年十月十五日第二審判決（九十八年度上訴字第四０六二號
，起訴案號：台灣台北地方法院檢察署九十二年度偵字第六八二
一號），提起上訴，本院判決如下：
    主  文
原判決關於意圖供行使之用而收集偽造之通用紙幣部分撤銷，發
回台灣高等法院。
其他上訴駁回。
    理  由
一撤銷發回部分：
本件原判決以上訴人甲○○因偽造貨幣案件，不服第一審論處其
意圖供行使之用而收集偽造之通用紙幣罪刑之判決，提起第二審
上訴，但其上訴書狀並未述具體理由，顯不合法律上之程式，
而依刑事訴訟法第三百六十七條前段、第三百七十二條之規定，
駁回其此部分在第二審之上訴，固非無見。
惟查，不服第一審判決而上訴於第二審法院者，應提出上訴書狀
，上訴書狀應述具體理由，刑事訴訟法第三百六十一條第一項
、第二項定有明文。所謂「應述具體理由」，係指須就不服判
決之理由為具體之述而非空泛之指摘而言。倘上訴理由就其所
主張第一審判決有違法或不當之情形，已舉出該案相關之具體事
由足為其理由之所憑，自形式上觀之足以動搖原判決者，即不能
認係徒托空言或漫事指摘，縱其所舉理由經調查結果並非可採，
要屬上訴有無理由之範疇，尚難遽謂未述具體理由。又我國刑
事訴訟法之第二審係採覆審制，就上訴案件為完全重覆之審理，
關於事實之認定、證據之調查及法律之適用，與第一審同其職權
，不受第一審判決之拘束，當事人就相同之事實爭執，於第一審
法院判斷後，有請求第二審法院撤銷第一審判決，而為相反事實
認定之權利，故第二審上訴書狀如已述具體理由，第二審即應
為實體之審判。本件上訴人於第一審審理時即已供稱：查獲當時
伊並沒有在場，所以不知道偽鈔是在哪裡查獲的，伊有在搜索筆
錄上簽名，但當時扣押物品都已放在台北縣政府警察局三重分局
（下稱三重警分局），伊是先被帶回分局，搜索時並不在場等語
（見第一審卷(二)第一五三頁反面、第一五四頁）；並具狀稱：本
件搜索違法，亦無在場拍照存證，違法搜索之證據合法性實有待
商榷，懇請貴院依法調證為感等語（見第一審卷(二)第一七四頁）
；嗣於其所提出之第二審上訴書狀又載明：三重警分局警員執行
搜索時，伊自始不曾在場，搜索過程於法不合，伊於民國九十年
十月遭通緝，九十年十月十四日或十五日三重警分局警員破門而
入，即將伊帶離現場，僅留陳素梅整修大門，而所有之物證均係
在三重警分局一併簽署姓名，包括搜索同意書，伊在九十六年間
即不斷具狀聲明在卷，不難查核是否實在等語（見原審卷第十九
頁反面、第二０頁反面）。顯已提出具體事由為依據，並指明有
陳素梅可證，執以指摘第一審判決就此部分證據調查有何違反證
據法則，並請求原審重為調查、審認警方搜索之過程是否合法，
難謂其第二審上訴書狀並未述具體理由，原審自應本於事實審
之職責，就其上訴所主張之事由，重新調查其上訴有無理由，而
為覆審之實體審判。乃原審對上情未詳加調查、釐清，遽以本件
警方執行搜索前，雖未事先向法院聲請搜索票，惟警方係徵得上
訴人之同意始執行搜索等情，業經上訴人於警詢時供述在卷，並
有上訴人自願搜索同意書在卷可稽，且上訴人自始即未辯稱其同
意搜索並非出於自由意志，則依卷附證據，上訴人既已同意警方
搜索行為，本件自難指搜索有違法之情，而以上訴人之第二審上
訴「實質上」未符合理由應具體之要件，其上訴為不合法律上之
程式，而駁回上訴人在第二審之上訴（見原判決書第四頁倒數第
八行至第五頁第四行）。顯將第一審上訴書狀是否述具體理由
與經調查結果所認上訴有無理由混為論述，亦即以上訴有無理由
之實體審認結果，執為上訴是否述具體理由、上訴是否符合法
律上之程式之論據，顯有適用法則不當之違法。又原判決既認上
訴人在第二審之上訴不合法律上之程式，即應從程序上逕行駁回
其第二審上訴，惟原判決又為上訴有無理由之實質上審認，亦有
未合。上訴意旨執此指摘原判決此部分不當，非無理由，應認原
判決此部分有發回更審之原因。
二上訴駁回（即寄藏贓物罪）部分：
按刑法第三百四十九條第二項之贓物罪，經第二審判決者，不得
上訴於第三審法院，刑事訴訟法第三百七十六條第七款定有明文
。本件上訴人因寄藏贓物案件，原審係依刑法第三百四十九條第
二項論處罪刑，核屬刑事訴訟法第三百七十六條第七款之案件。
依首開說明，既經第二審判決，自不得上訴於第三審法院，上訴
人就此部分猶提起上訴，顯為法所不許，應予駁回。
據上論結，應依刑事訴訟法第三百九十七條、第四百零一條、第
三百九十五條前段，判決如主文。
中    華    民    國  九十八  年   十二   月    十    日
                      最高法院刑事第十三庭
                          審判長法官  賴  忠  星
                                法官  呂  丹  玉
                                法官  吳      燦
                                法官  施  俊  堯
                                法官  蔡  名  曜
      本件正本證明與原本無異
                                      書  記  官
中    華    民    國  九十八  年   十二   月   十六   日
                                                      Q

司法院資訊處製作；財團法人民間司法改革基金會備份。
